【裁判字號】    94,交易,291
【裁判日期】    950117
【裁判案由】    過失致死
【裁判全文】
臺灣高雄地方法院刑事判決             94年度交易字第291號
公  訴  人  臺灣高雄地方法院檢察署檢察官
被      告  乙○○
選任辯護人  鄭明達律師
上列被告因過失致死案件，經檢察官提起公訴（94年度偵字第
9253號），本院判決如下：
    主  文
乙○○因過失致人於死，處有期徒刑捌月。緩刑年。
    事  實
一、乙○○考領有重型機車駕駛執照，於民國94年4 月20日晚間
    11 時15 分許，駕駛車號H7L-225 號重型機車，沿高雄市小
    港區○○○路由南往北方向行駛，途經時速限制為每小時40
    公里之大業北路與二苓路交岔路口時，本應注意汽車行駛時
    ，駕駛人應遵循速度限制，並注意車前狀況，隨時採取必要
    之安全措施，以避免危險之發生，且依當時天候晴，夜間有
    照明，路面乾燥無缺陷，道路無障礙物，視距良好，依其智
    識、能力亦無不能注意之情事，竟以時速65公里貿然超速直
    行，適有簡榮智騎乘腳踏車沿二苓路由西向東行駛，行經上
    述路口時亦疏未注意燈光號誌之指示，而貿然闖紅燈，乙○
    ○見狀閃避不及，前車頭撞擊簡榮智所騎乘腳踏車之右側車
    身，致簡榮智人車到地，受有頭部、胸部、腹部鈍力傷之傷
    害，雖經送醫急救仍不治死亡。乙○○肇事後，於其犯罪未
    發覺前，主動向據報前往處理之員警呂耀文坦承肇事而接受
    裁判。
二、案經簡榮智之女丙○○訴由高雄市政府警察局小港分局報請
    台灣高雄地方法院檢察署檢察官偵查起訴。
    理  由
壹、程序部分：
  (一)按被告以外之人於偵查中向檢察官所為之陳述，除顯有不可
    信之情況者外，得為證據，刑事訴訟法第159 條之1 第2 項
    定有明文。證人陳慶郎、呂耀文於偵查中向檢察官具結後所
    為之陳述，本院審酌該陳述未見有何顯不可信之情況，依上
    開規定，得為證據。
  (二)按被告以外之人於審判外之言詞或書面陳述，除法律有規定
    者外，不得作為證據，刑事訴訟法第159 條第1 項定有明文
    。又被告以外之人於審判外之陳述，雖不符前4 條之規定，
    而經當事人於審判程序同意作為證據，法院審酌該言詞陳述
    或書面陳述作成時之情況，認為適當者，亦得為證據，同法
    第159 條之5 第1 項定有明文。本件卷附之道路交通事故調
    查報告表、現場圖、交通事故談話紀錄表（下稱談話紀錄表
    ）、現場照片、相驗屍體證明書、相驗報告書等書證資料，
    係被告以外之人於審判外之書面陳述，而公訴人、被告及其
    辯護人，就上開書面陳述均同意作為證據，本院並審酌前開
    書面陳述作成時之情況均屬正常，且與本案相關之待證事實
    具有關連性，認適當作為證據，依前開刑事訴訟法第159 條
    之5 第1 項之規定，認上開證據均具有證據能力。
貳、實體部分：
一、訊據被告乙○○對於在右揭時、地發生本件交通事故，並致
    被害人簡榮智死亡之事實固不否認，惟矢口否認其就本件交
    通事故有何過失可言，經查：
  (一)按駕駛人應注意車前狀況，並隨時採取必要之安全措施，且
    行車速度應依標誌或標線之規定，為道路交通安全規則第93
    條第1 項及第94條第3 項所明文。查被告考領有重型機車駕
    駛執照，此有被告之駕駛執照影本在卷可稽，故認前揭規定
    應屬被告應注意並能注意之事項。再依當時客觀情形，天候
    晴、夜間有照明，路面乾燥無缺陷，道路無障礙物，視距良
    好等情，此有道路交通事故調查報告表1 份附卷可查，是以
    依被告之智識、能力並無不能注意之情事，被告自應注意車
    前狀況，隨時採取必要之安全措施，且行車速度應依標誌或
    標線之規定。
  (二)又被告雖於本院審理時堅稱其當時車行速度僅時速40公里等
    語，惟觀諸被告於肇事後所製作之第1 份談話紀錄表中，對
    車行速度係記載：「不知道」，而於第2 份談話紀錄表中，
    車行速度係先記載：「自稱陸拾伍公里／小時」，後才又將
    該「陸拾伍」劃掉改寫為「肆拾」，此有談話紀錄表在卷可
    稽；而其於偵查中稱：「（問：你車速？）40至50公里」（
    見94年7 月13日偵訊筆錄），於本院審理時又稱：「（問：
    為何原本說65公里，後又改為40公里？）當時我的檔打在2
    檔，不可能超過65公里，我後來去看我的機車，我的檔位是
    在2 檔」、「（問：為何一開始說是65公里？）我是猜的」
    、「（問：為何這麼猜？）不知道，我確定我在速限內」等
    語（見本院95年1 月3 日審判筆錄），則依被告上開供述，
    其當時行車速度是否僅係時速40公里，已非無疑。再依前開
    高雄縣警察局道路交通事故調查報告表、現場圖及現場照片
    所示，肇事路段大業北路速限為每小時40公里，本件交通事
    故發生後，被告所騎乘機車及被害人所騎乘腳踏車均倒置於
    交岔路口靠北方處，被害人所騎乘之腳踏車留有20.5公尺之
    刮地痕，而被告所騎乘之機車則留有長達27公尺之刮地痕，
    2 條刮地痕為南北向且略呈平形，可見上開刮地痕應係2 車
    撞擊後倒地所產生；以該刮地痕之方向係由南向北，2 車之
    車損部位（即被害人所騎乘腳踏車車損部位為右側車身，且
    遭撞擊後腳踏車呈對折狀態，被告所騎乘機車車損部位為車
    頭），及2 條刮地痕之長度各達20.5公尺及27公尺等項綜合
    觀之，可知肇事時係由被告所騎機車車頭撞及被害人所騎腳
    踏車之右側車身，且當時2 車撞擊力道甚大；況被告於第2
    份談話紀錄表中記載發現對方之距離尚有20公尺，而於偵查
    中及本院審理時亦均回答：我發現被害人時是還距離他20公
    尺等語（見94年4 月21日偵訊筆錄及上開審判筆錄），且當
    時夜間有照明、視距良好，倘被告之行車速度僅為時速40公
    里，縱被害人有違規情事，被告亦應有餘裕採取必要之安全
    措施，足見被告供稱其當時行車速度為40公里，實難採認，
    而以其於第2 份談話紀錄表一開始所稱時速為65公里，與事
    實相符而可採。是被告騎乘重型機車行經肇事路段，對於車
    前狀況應予注意，並採取必要之安全措施，以避免危險之發
    生，詎被告竟疏於注意，以時速約65公里貿然超速直行，致
    肇事使被害人傷重不治死亡，被告就本件交通事故之發生有
    過失，甚為顯明。又辯護意旨略以：被告可信賴參與交通活
    動之被害人亦能遵守交通規則，是對於被害人竟違規之行為
    無預防之義務，是被告就本件交通事故並無過失責任等語；
    惟汽車駕駛人對於防止危險發生之相關交通法令之規定，業
    已遵守，並盡相當之注意義務，以防止危險發生，始可信賴
    他人亦能遵守交通規則並盡同等注意義務，若因此而發生交
    通事故，方得以信賴原則為由免除過失責任，最高法院84年
    台上字第5360號判例意旨可資參照，本件被告超速行駛，且
    未注意車前狀況，已據本院認定如前，被告自不得以信賴原
    則為由免除過失責任，併此敘明。
  (三)至被害人騎乘腳踏車行經交岔路口未遵守燈光號誌之指示，
    貿然闖越紅燈，此據證人陳慶郎於偵查中結證明確，是被害
    人對於本件交通事故之發生亦有重大過失，惟被告過失責任
    已據本院認定如前，則被告過失責任不能因此解免。
  (四)被害人因本件交通事故，受有頭部、胸部、腹部鈍力傷之傷
    害，雖經送醫後仍不治死亡，業經臺灣高雄地方法院檢察署
    檢察官督同法醫師相驗明確，有相驗屍體證明書及相驗報告
    書等在卷可憑（參臺灣高雄地方法院94年度相字第688 號相
    驗卷），是告訴人死亡與被告之過失行為有具有相當因果關
    係甚明，至為顯明。綜上，本案事證已臻明確，被告犯行洵
    堪認定，應予依法論科。
二、核被告所為，係犯刑法第276 條第1 項之過失致人於死罪。
    被告於肇事後偵查機關未發覺前，主動向前往處理之警員呂
    耀文坦承肇事一情，業據證人呂耀文於偵查中證述明確（見
    參94年5 月16日偵訊筆錄），被告對於未發覺之罪自首而接
    受裁判，應依刑法第62條前段規定，減輕其刑。爰審酌被告
    因過失造成被害人死亡之結果，犯後未能坦承犯行，惟被害
    人就本件交通事故之發生亦有重大過失，且被告事後已與被
    害人家屬達成和解並賠償其等所受損害，告訴人亦當庭表示
    願意原諒被告等一切情狀，量刑如主文所示之刑。又被告前
    均未曾受有期徒刑以上刑之宣告，此有臺灣高等法院被告前
    案紀錄表附卷可證，被告因過失犯罪，已與被害人家屬達成
    和解，被告經此偵、審程序，應知所警惕而無再犯之虞，本
    院認以暫不執行為當，併予宣告緩刑3 年，以啟自新。
據上論斷，應依刑事訴訟法第299 條第1 項前段、刑法第276 條
第1 項、第62條前段、第74條第1 款，罰金罰鍰提高標準條例第
1 條前段，判決如主文。
本案經檢察官甲○○到庭執行職務。
中    華    民    國    95    年    1     月    17    日
                  刑事第十五庭  審判長法  官  唐照明
                                      法  官  陳筱蓉
                                      法  官  盧怡秀
以上正本證明與原本無異。
如不服本判決，應於判決送達後10日內，向本院提出上訴狀。
中    華    民    國    95    年    1     月    18    日
                                      書記官  林秀珍
附錄本判決論罪科刑法條：
中華民國刑法第276條(過失致死罪)
因過失致人於死者，處2 年以下有期徒刑、拘役或2 千元以下罰
金。
從事業務之人，因業務上之過失犯前項之罪者，處5 年以下有期
徒刑或拘役，得併科3 千元以下罰金。


司法院資訊處製作；財團法人民間司法改革基金會備份。
